臺灣高等法院臺中分院刑事裁定　　　　 94年度交抗字第548號
抗　告　人
即受處分人　甲○○
上列抗告人因違反道路交通管理處罰條例案件，不服台灣彰化地
方法院中華民國94年6月30日所為裁定（94年度交聲字第2號），
提起抗告，本院裁定如下：
    主 　　 文
原裁定撤銷，發回台灣彰化地方法院。
    理 　　 由
一、原裁定意旨略以：按 2輛以上之汽車共同在道路上競駛、競
    技者，處汽車駕駛人新臺幣（下同）3萬元以上9萬元以下罰
    鍰，並當場禁止其駕駛及吊銷其駕駛執照，且吊扣該車輛牌
    照3個月；又汽車駕駛人曾依道路交通管理處罰條例第43 條
    之規定吊銷駕駛執照者， 3年內不得考領駕駛執照，道路交
    通管理處罰條例第43條第3項、第4項、第67條第2 項分別定
    有明文。經查：
（一）受處分人甲○○於民國93年8月19日凌晨0時41分許，駕駛
      車號8U－8431號自小客車，行經國道一號公路北上 201.3
      公里處，以 138公里之時速行駛於高速公路內側車道，已
      超逾當地時速100公里之限制，有卷附違規採證照片1張附
      卷可稽，且受處分人就該超速違規事實並無異詞，應認屬
      實。而在受處分人前揭超速違規之同一地點，恰於同日凌
      晨0時41分20秒，有車號NZ－2131號自小客車 （下稱前車
      ）以 146公里之時速，高速通過該處內側車道，相距受處
      分人之詳細違規時間即同日凌晨0時41分21 秒，二者間隔
      僅有1 秒之些微差距，此經內政部警政署國道公路警察局
      第三警察隊於93年11月22日以公警三交訴字第0930001824
      號函覆至明，並有該車違規採證照片 1張在卷可考。是由
      受處分人與前車駕駛人於高速公路之上開違規情節觀之，
      受處分人應係有意追逐前車高速行駛，否則當無可能皆以
      高達 140公里左右之車速，在高速公路同一路段之內側車
      道上緊隨奔馳。雖車輛駕駛人超速駕車行駛於高速公路上
      之違規情事所在多有，然依國道一號公路該處路段時速10
      0公里之限制規定以觀，駕駛人如以 110至120公里左右時
      速通過該處，相較於其他車輛遵行上開速限之行車情況，
      駕駛人應可明顯察覺己車行速過快之事實，按理亦會儘量
      迴避車流較大之車道，或與其他高速行駛中之車輛保持距
      離，以免煞車不及而猛然發生碰撞，當不致刻意在同一車
      道上尾隨其他超速違規車輛之後並高速行駛。乃受處分人
      竟以高達138公里之時速，駕車尾隨追逐時速146公里之前
      車而行，且前後相距僅僅 1秒，並在同一車道上緊接通過
      設於該路段之雷達測速裝置，自與一般駕駛人偶然超速違
      規之情節迥然有別，尚無從互為比擬，而應認定受處分人
      與前車駕駛人皆有互相競駛之違規事實。又前車駕駛人蔡
      嘉樑對於上開時地之二車競駛違規事實並未聲明異議，且
      已繳納罰鍰 9萬元完畢，有交通部公路總局臺中區監理所
      彰化監理站94年2月23日中監彰字第 0940004014號函及所
      附資料在卷足稽，益可為憑。
（二）至於受處分人與前車駕駛人彼此之間是否熟識，是否於競
      駛之前已互相謀議妥當等節，均無解於前述二車追逐尾隨
      相互競駛之違規事實。縱使二車駕駛人並未積極聯絡競駛
      事宜在先，惟彼等駕駛人於行車之際，乍見對方車輛高速
      奔馳而過，隨即加速緊盯在後，未曾稍歇，他車見狀亦猛
      催油門，而呈前後拉鋸之狀，此無異於以互有超前領先或
      緊隨在後等方式「默示」高速競駛之意思，其對於道路交
      通安全所生危險，與駕駛人事先明示互為競駛之情形尚無
      二致，自不能憑此而為受處分人有利之認定。另受處分人
      於本院訊問時，竟陳稱不知前車亦以高速行經該處云云，
      已與常情不符；況其辯稱：伊係因接獲恐嚇勒索電話，一
      時情急才高速行駛云云，惟其不僅未能提出任何報案紀錄
      ，又無法指出歹徒與其聯繫撥入之電話號碼為何，均無從
      證明受處分人上開辯解確屬真實，應認僅係受處分人事後
      畏罰之詞，尚屬無憑，不足為採。
（三）再按行政罰法第24條第1項規定： 「一行為違反數個行政
      法上義務規定而應處罰鍰者，依法定罰鍰額最高之規定裁
      處。但裁處之額度，不得低於各該規定之罰鍰最低額。」
　　　，第2項規定： 「前項違反行政法上義務行為，除應處罰
　　　鍰外，另有沒入或其他種類行政罰之處罰者，得依該規定
  　　併為裁處。但其處罰種類相同，如從一重處罰已足以達成
    　行政目的者，不得重複裁處。」本件原處分機關係依道路
　　　交通管理處罰條例第43條第3項、第4項之規定予以裁罰，
      而該條第3項之法定罰鍰額度為3萬元以上9 萬元以下，較
      之駕駛人在高速公路超速違規所適用同條例第33條第1 項
      僅處3千元以上6千元以下罰鍰，本件應屬罰鍰額度最高之
      規定。縱認受處分人超速違規與二車競駛係屬行政罰法所
      稱之同一行為，揆諸同法第24條第1 項之規定，本件裁罰
      所憑處罰規定亦應優先適用。至於道路交通管理處罰條例
      第43條第4項係規定吊扣牌照3個月之處分，與前揭同條例
      第33條第1 項僅處罰鍰之規定，其處罰種類顯非相同，依
      上開行政罰法第24條第2 項之規定，應可併為裁處，亦無
      重複處罰之疑慮。從而，受處分人陳稱其業已繳納超速違
      規罰鍰完畢，本件所處裁罰已違反「一事不二罰」原則云
      云，容有誤會，亦無足取。綜上所陳，受處分人前揭所辯
      均有未洽，不足採信。從而，原處分機關就受處分人前揭
      「駕駛人駕駛汽車與他車在道路上競駛」之交通違規事由
      ，援引道路交通管理處罰條例第43條第3項、第4項之規定
      ，於法定範圍內裁處受處分人罰鍰 3萬元，並吊銷駕駛執
      照，3年內禁考 （因受處分人之駕駛執照業經銷，依道路
      交通管理處罰條例第63條第2 項之規定，毋庸併記違規點
      數），及受處分人基於車輛所有人身分，諭知其汽車牌照
      應予吊扣 3個月，誠屬有據，當予維持。本件異議為無理
      由，應予駁回等語。
二、抗告意旨略以：所謂競駛，應係指二輛以上汽車以相互「爭
    勝」之危險方式行駛於道路為要件，並非純然取決於行車速
    度。衡諸國道於原處分書所載之時點，路況良好，難謂前車
    與抗告人所駕之車先後經超速照相位置，即可認定二車係在
    道路上競駛，抗告人與素不相識之前車並無「爭勝」，而僅
    是單純各自高速行駛，抗告人所駕車輛雖有超速，然與更高
    速之前車乃魚貫行駛於同一車道，並未有何超車、跨越車道
    併排行駛或互為前後追逐之情事或企圖，除超速外並未逾越
    通常之駕駛方式，何有共同危險駕駛之客觀事實存在？又前
    車與抗告人所駕車輛二車間距40.6公尺之遠，故二車係各自
    超速經過違規地點，並無前後超車併行之情，且前車速度仍
    較抗告人所駕車輛之速度為快，甚難謂此為二車有競駛之客
    觀事實，遑論是否有主觀要件之構成。倘純以道路上接續有
    二車以上超速，未審究其他相關事實，逕認構成競駛之客觀
    要件，繼率爾推論彼此間有默示之意思聯絡而主觀要件亦構
    成，尚嫌速斷云云。
三、原裁定以前揭內政部警政署國道公路警察局第三警察隊之函
    覆說明及該車違規採證照片 1張，以二車時速甚快，且距離
    甚近等情，認抗告人確有競駛違規之情事，並認抗告人否認
    有競駛違規之情事所辯不足為採，而駁回抗告人之聲明異議
    ，固非無見，惟查，所謂二輛以上之汽車共同在道路上「競
    駛」，應係指二車以速度競飆，且互不相讓，呈現互為前後
    追逐之情形而言，而依上開採證照片，固足據以認定抗告人
    所駕車輛與另一部車號NZ－2131號之自用小客車，先後於93
    年8月19日凌晨0時41分20秒及21秒，相隔一秒鐘之時間，分
    別以時速146公里及138公里駛經上開測速地點，及抗告人確
    有於前揭時地以時速 138公里之高速行駛之違規超速行為，
    然尚無從據以認定抗告人與該NZ－2131號車在通過上開測速
    地點之前後，有互為前後追逐之情，衡諸國道高速公路路況
    良好，車輛行車速度超過行車限速者為數甚多，能否僅以抗
    告人與其他車輛（NZ－2131號自小客車）分別以138、146公
    里速度先後經過測速照相位置，即遽認該二車係在道路上競
    駛，不無疑義。原裁定逕依國道公路警察局第三警察隊之函
    覆說明及所附違規採證照片，認抗告人確有二輛以上汽車共
    同在道路上競駛之違規行為，尚嫌速斷。本件抗告人究有無
    道路競駛之違規行為抑僅單純超速，宜再詳加調查認定。抗
    告意旨指摘及此，為有理由，自應由本院撤銷原裁定，發回
    原審法院更為適法之裁定。
四、據上論結，應依道路交通案件處理辦法第26條，刑事訴訟法
    第413條，裁定如主文。
中　　華　　民　　國　　94　　年　　10　　月　　11　　日
              刑事第六庭  審判長法　官　李　文　雄
                                法　官　邱　顯　祥
                                法　官　劉　連　星
上列正本證明與原本無異。
不得再抗告。
                                書記官　陳　秀　真
中　　華　　民　　國　　94　　年　　10　　月　　12　　日
                                                      Ｒ
